【裁判字號】    97,交聲,784
【裁判日期】    970825
【裁判案由】    違反道路交通管理處罰條例聲明異議
【裁判全文】
臺灣士林地方法院交通事件裁定         97年度交聲字第784號
原處分機關  交通部公路總局臺北區監理所基隆監理站
異  議  人
即受處分人  甲○○
上列受處分人因違反道路交通管理處罰條例案件，對於交通部公
路總局臺北區監理所基隆監理站於民國97年7 月2 日所為之處分
（原處分案號：基監字第裁42-A00WBB776號），聲明異議，本院
裁定如下：
    主  文
異議駁回。
    理  由
一、按汽車駕駛人，在多車道右轉彎，不先駛入外側車道，處新
    臺幣（下同）600 元以上1,800 元以下罰鍰，並記違規點數
    1 點，道路交通管理處罰條例第48條第1 項第4 款、第63條
    第1 項第1 款分別定有明文。
二、原處分意旨略以：異議人即受處分人甲○○（舉發通知單及
    裁決書均誤載為李春霖，應予更正）駕駛車號2898-DF 號自
    小客車，於民國97年5 月31日18時30分許，在臺北市市○○
    道與延平北路口處，經臺北市政府警察局大同分局執勤員警
    攔停舉發「在多車道之中間車道右轉」之違規，依道路交通
    管理處罰條例第48條第1 項第4 款之規定，處罰鍰600 元，
    並依同條例第63條第1 項第1 款規定，記違規點數1 點。
三、異議意旨略以：異議人有被攔下，但不知道有被開單，且異
    議人雖有右轉意圖，但還沒右轉時就在延平北路直行車道被
    員警攔下，因為車多所以沒有右轉市○○道。又員警的義務
    是要先指揮，但異議人確實沒有看到指揮云云。
四、經查：
    (一)異議人甲○○駕駛上開自小客車，於前揭時、地，在多車
      道右轉彎，不先駛入外側車道之違規事實，業據證人即舉
      發本件員警乙○○到庭結證略以：伊當時17時至19時30分
      執行交整勤務，並站在市○○道與延平北路西向東車道北
      側管制南向東車流。該路口有七車道，內一、二、三為直
      行車道，中間二個機車專用道，外一、二為右轉專用道，
      因為再往東為重慶北路與市○○道未轉為綠燈，會造成延
      平北路與市○○道南向東短暫性迴堵，所以伊等要保持該
      路口淨空，發現受處分人行駛內三車道打右側方向燈右轉
      往東，當時伊等用手勢和鳴笛制止請他直走，但受處分人
      仍然右轉至市○○道插入右轉車道車流，伊就指揮他直行
      往北靠右停在市民高架橋下東側人行專用道上，並且請他
      出示駕行照，請他熄火下車至車前，並告知違規事實且依
      法告發在多車道右二或第三車道右轉。當時受處分人車窗
      搖下後，他說他沒有違規，但因為伊在車道危險，所以請
      受處分人下車到車前，並告知受處分人應在右轉專用道右
      轉就開了這張單子，當時請受處分人簽收，受處分人拒絕
      簽收，理由是他說他沒有違規，問他是否收受，他也不收
      ，所以在紅單記載拒絕簽收並註明事由，並告知違規事實
      及到案時間。伊可以確定伊第一次指示受處分人直行時，
      受處分人有看到伊等指示，因伊站立位置非常明顯，而且
      反光衣已經改為螢光色夜間更明顯。但受處分人不顧指揮
      仍然右轉，當時伊等看到他打右轉燈要右轉，就請他往北
      直行離開，但他仍然右轉，他一進來等於橫跨二個機車車
      道，而且右轉有三排車出現。伊等一定等受處分人完成違
      規動作才會告發，就像伊剛才說的右轉車已經有三排車出
      現，而且在第一次只有指揮沒有舉發就是上面長官要求尖
      峰時段盡量不要舉發，不可能叫受處分人轉過來再陷他不
      義告發。至於舉發通知單中間車道要括弧第二或第三車道
      ，是因為一般民眾不了解多車道意思，所以第二或第三車
      道只是向民眾解釋表示多車道意思，不是伊不確定受處分
      人是在第二或是第三車道，而且這是電腦設定等語明確（
      見本院卷第13頁至第15頁），並有證人乙○○當庭標示其
      指揮受處分人靠右時，受處分人所在位置之現場圖1 張、
      現場照片2 張在卷可憑。衡諸證人乙○○與異議人互不相
      識，亦無仇怨，復到庭具結為以上之證述，且其就目擊異
      議人違規情節及舉發經過敘述詳確，並無瑕疵，顯非一般
      憑空捏造證詞可擬，是其上開證詞應屬可信。參以證人乙
      ○○庭呈之現場圖及現場照片，且異議人亦自承證人當時
      所站立之位置確如現場圖所標示無誤，則依證人當時所處
      之位置，應可清楚知悉該市○○道由南往北方向行駛，及
      右轉延平北路行駛之行車動線。佐以證人證稱其執行交通
      舉發勤務已約20年，其取締交通違規案件經驗自當豐富，
      衡情證人應無錯認或誤認之虞，本件違規事實，尚屬明確
      ，是異議人辨稱其僅有右轉意圖，但未右轉云云，實不足
      採。至異議人雖辯稱其未看見員警用手勢指揮云云，惟就
      此證人乙○○則證稱：當時伊用手勢和鳴笛制止請受處分
      人直走等情，業如前述。再者，關於交通違規案件，所應
      審究之重點乃在於異議人是否違規，其若確有違規之情事
      ，並不能因沒有看見員警之指揮手勢而使原有之違規行為
      合法化，是縱令異議人上開辯稱屬實，要與認定本案違規
      事實無涉。
    (二)末查，違反道路交通管理事件舉發通知單本係用以通知被
      舉發人交通違規之事實，若警員當場舉發時被舉發人已知
      悉其違規事實，自生通知之效力，不因被舉發人嗣後拒絕
      簽收舉發通知單而異其效果，此觀違反道路交通管理事件
      統一裁罰基準及處理細則第11條第1 項第1 款「拒絕簽章
      者，仍應將通知聯交付該駕駛人或行為人收受，並記明其
      事由及交付之時間；拒絕收受者，應告知其應到案時間及
      處所，並記明事由與告知事項，視為已收受。」之規定自
      明。查異議人因上開違規事實為證人乙○○當場舉發，嗣
      於證人開立舉發通知單交由異議人簽名收領時，遭異議人
      拒簽，證人除在舉發通知單記載拒絕簽收及註明事由，並
      已告知異議人違規事由及到案時間等情，業據證人乙○○
      證述明確，且為異議人所不否認，並有舉發通知單在卷可
      憑，堪予認定，故依前揭說明，本案自應視為異議人已收
      受該舉發通知單，且異議人既知悉曾遭警攔停告發，亦得
      於交通部電子公路監理網查詢相關違規紀錄，是異議人辯
      稱不知員警有開單云云，自屬無據。
五、綜上所述，異議人確有駕駛上開車輛，於前揭時、地，在多
    車道右轉彎，不先駛入外側車道之違規行為，從而，原處分
    機關依道路交通管理處罰條例第48條第1 項第4 款，裁處異
    議人罰鍰600 元，並依同條例第63條第1 項第1 款，記違規
    點數1 點，並無不當。本件聲明異議為無理由，應予駁回。
據上論斷，應依道路交通案件處理辦法第19條，裁定如主文。
中    華    民    國    97    年    8     月    25    日
                  交通法庭法  官    許碧惠
以上正本證明與原本無異。
如不服本裁定，應於裁定送達後5 日內，向本院提出抗告狀。
                          書記官    徐仁豐
中    華    民    國    97    年    8     月    25    日


司法院資訊處製作；財團法人民間司法改革基金會備份。
